ACORDAO-COMPLETO-2391072

ACÓRDÃO 1183/2020 ATA 16/2020 - PLENÁRIO

VISTOS, relatados e discutidos estes embargos de declaração opostos pelo Grêmio Recreativo Escola de Samba Portela contra o Acórdão 1553/2018-TCU-Plenário, que não conheceu de recurso de revisão por não atender aos requisitos específicos de admissibilidade previstos no artigo 35 da Lei 8.443/1992 c/c artigo 288 do Regimento Interno do TCU (RI/TCU) ;
	ACORDAM os Ministros do Tribunal de Contas da União, reunidos em sessão do Plenário, ante as razões expostas pelo Relator, em:
	9.1. com fundamento nos arts. 32, inciso II, e 34 da Lei 8.443/1992, conhecer dos presentes embargos de declaração e, no mérito, rejeitá-los;
	9.2. dar ciência deste acórdão ao embargante e ao Ministério do Turismo e comunicar-lhes que o Relatório e o Voto que o fundamentam podem ser consultados no endereço eletrônico www.tcu.gov/acordaos.

Embargos de declaração contra acórdão que não conheceu de recurso de revisão interposto em face de deliberação que julgou as contas dos responsáveis irregulares e condenou-os ao pagamento de débito em razão da não apresentação de documentação complementar, no âmbito da prestação de contas, destinada a comprovar a regular aplicação dos recursos repassados por meio de convênio cujo objeto era a promoção e o incentivo ao turismo no estado do Rio de Janeiro, por meio do apoio à realização das ações para a "Proposta de enredo da Portela para o Carnaval 2006".

Ministério do Turismo (vinculador).

3. Interessados/Responsáveis/Recorrentes:
3.1. Responsáveis: Grêmio Recreativo Escola de Samba Portela (42.255.075/0001-63); Nilo Mendes Figueiredo (XXX.512.477-XX).
3.2. Recorrente: Grêmio Recreativo Escola de Samba Portela (42.255.075/0001-63).

13.1. Ministros presentes: José Mucio Monteiro (Presidente), Walton Alencar Rodrigues, Benjamin Zymler, Augusto Nardes (Relator), Raimundo Carreiro, Ana Arraes, Bruno Dantas e Vital do Rêgo.
13.2. Ministros-Substitutos presentes: Marcos Bemquerer Costa, André Luís de Carvalho e Weder de Oliveira.

AUGUSTO NARDES

Ministro João Augusto Ribeiro Nardes.

Examinam-se embargos de declaração opostos pela entidade Grêmio Recreativo Escola de Samba Portela ao Acórdão 1553/2018-TCU-Plenário, de seguinte teor:
"Os Ministros do Tribunal de Contas da União, quanto ao processo a seguir relacionado, ACORDAM, por unanimidade, com fundamento no art. 35 da Lei nº 8.443, de 16 de julho de 1992, c/c o art. 288, do Regimento Interno do TCU, e de acordo com os pareceres uniformes emitidos nos autos, em não conhecer do recurso por não atender os requisitos específicos de admissibilidade e dar ciência ao recorrente, do teor deste acórdão:
1. Processo TC-Processo 005.108/2015-2 (RECURSO DE REVISÃO EM TOMADA DE CONTAS ESPECIAL) ...".
2.	Reproduzo, a seguir, a integra da peça recursal em exame (peça 78) : 
	"DOS EFEITOS MODIFICATIVOS
	Segundo os melhores doutrinadores e julgados, os Embargos Declaratórios, se prestam à supressão de omissão, contradição ou obscuridade, podem ter, excepcionalmente, caráter modificativo, sobretudo quando presente notória mácula material, como a existente na demanda em tela, senão vejamos: 
	O recurso de revisão é cabível ao presente caso, pois se encontra elencado no rol do artigo 35 da lei 8443 de 16 de julho de 1992, senão vejamos: 
Art. 35. De decisão definitiva caberá recurso de revisão ao Plenário, sem efeito suspensivo, interposto por escrito, uma só vez, pelo responsável, seus sucessores, ou pelo Ministério Público junto ao Tribunal, dentro do prazo de cinco anos, contados na forma prevista no inciso III do art. 30 desta Lei, e fundar-se-á: 
I - em erro de cálculo nas contas;
	Sendo assim, de acordo com o acima exposto, o presente recurso interposto, está diretamente relacionado a revisão por um possível erro de cálculo nas contas, interposto pela responsável. 
	Na notificação recebida referente ao acórdão prolatado, faz menção aos seguintes termos: 
'Foi fixado o prazo de quinze dias, a contar do recebimento da presente comunicação, conforme detalhado no Anexo I deste ofício, para que seja (m) recolhido (s) aos cofres da (s) entidade (s) credora (s) , solidariamente com os responsáveis indicados, o (s) valor (es) histórico (s) atualizado (s) monetariamente desde a (s) respectiva (s) data (s) de ocorrência, acrescido (s) dos juros de mora devidos, até o efetivo recolhimento, abatendo-se, na oportunidade, a (s) quantia (s) eventualmente ressarcida (s) , na forma da legislação em vigor. O valor total da (s) dívida (s) atualizada (s) monetariamente e acrescida (s) dos juros de mora até 30/8/2017 corresponde a R$ 1.804.166,93'.
	Todavia tal valor imputado para pagamento vem desacompanhado de qualquer documentação / planilha discriminatória do débito. 
	Ainda assim, é necessário salientar que no v. acórdão proferido é possível verificar os seguintes termos: 
 (...) 
'com fundamento nos arts. 1º, I; 16, III, alíneas 'b' e 'c'; 19 e 23, III, todos da Lei nº 8.443/1992, e nos arts. 1º, I; 209, II e III; 210 e 214, III, do Regimento Interno do TCU, julgar irregulares as contas do Grêmio Recreativo Escola de Samba Portela (CNPJ nº 42.255.075/0001-63) e do Sr. Nilo Mendes Figueiredo (CPF nº XXX.512.477-XX) , presidente dessa escola de samba à época dos fatos, e condená-los em solidariedade ao pagamento da quantia a seguir especificada, deduzido o crédito mencionado na tabela abaixo, com a fixação do prazo de quinze dias, a contar da notificação, para comprovarem perante o Tribunal, na forma do art. 214, III, alínea 'a', do Regimento Interno do TCU, o recolhimento da dívida aos cofres do Tesouro Nacional, atualizada monetariamente e acrescida dos juros de mora, calculados a partir da data discriminada até a data do recolhimento, na forma prevista na legislação em vigor':
	Valor original do Débito (R$) 
	Data da Ocorrência

	525.000,00
	23/12/2005

	1.177,43 (crédito a deduzir) 
	5/5/2006

	Sendo assim, é notório que o v. acórdão proferido e a notificação enviada, estão em desacordo e assim não se sabe o real montante devido, se fazendo necessária a revisão por apresentar aparente erro de cálculo.
	Quando da interposição do recurso ora recorrido, nota-se que os nobre julgadores quedaram-se inertes quanto ao valor original do débito, onde não houve qualquer dedução de crédito. 
	E, ainda neste sentido, enfatiza-se que não há nos autos qualquer planilha que discrimine o cálculo utilizado para imputação de tal débito para pagamento, qual seja R$ 1.804.166,93. 
	Em uma rápida análise do valor apresentado, é de causar estranheza o valor imputado, onde aparentemente demonstra que o mesmo está em desacordo com o real devido pela notificada diante do montante apontado e o débito originário. E, diante da ausência de planilha discriminada do débito é visto que não há como se saber se realmente fora imposto ou excluído à título de juros e correção, bem como se a dedução deferida fora realizada. 
	Deste modo, é imprescindível a apresentação de planilha de débito discriminando os percentuais de juros e correção utilizados, bem como as datas iniciais de tal atualização e a dedução do valor acima transcrito do v. acórdão proferido para a busca da verdade material. 
	Nesse passo, diante do valor imposto como débito, ressalta-se que os efeitos dessa imputação, vão acarretar danos irreparáveis e de impossível reparação a recorrente, mais ainda, diante da relevância da fundamentação trazida neste recurso de revisão onde é demonstrada a necessidade de apresentação de planilha de débito discriminada tendo em vista a dúvida quanto ao valor imputado em relação ao valor original do débito, bem como a dedução a ser realizada e as datas de atualização e correção utilizadas, faz-se necessário à atribuição de efeito suspensivo ao presente recurso, tudo, visando à busca pela verdade material e em homenagem ao princípio do duplo grau de jurisdição.
CONCLUSÃO 
	Assim, a interposição dos presentes Embargos de Declaração justifica-se pela CONTRADIÇÃO E OMISSÃO da r. sentença quanto ao fundamento constante nos autos, configurando, tal situação, motivo de nova entrega da prestação jurisdicional, na medida em que retira da embargante o direito de ver seus argumentos examinados pelo Estado, restando cristalino que os débitos impostos a Recorrente de maneira genérica não estão em conformidade com o real valor devido pela Recorrente, uma vez que não há nos autos qualquer cálculo discriminando a dedução deferida no v. acórdão e as datas de atualização e correção utilizadas. 
	Requerendo assim sejam os presentes embargos recebidos e acolhidos, bem como, desde logo, seja corrigida/reformada o v. acórdão, a fim de sanar a omissão apontadas, acolhendo seus fundamentos, utilizando o princípio da razoabilidade e proporcionalidade, a fim de que sejam sanados quaisquer dúvidas em razão do erros de cálculos que aparentemente apresenta no valor."  (grifos no original) .
	
É o Relatório.

8.1. Nilo Mendes Figueiredo Junior (Curador), Adelson Moura Rolim (54189/OAB-RJ) e outros, representando Nilo Mendes Figueiredo (peça 40);
8.2. Alessandra Pinto de Queiroz (147730/OAB-RJ) e outros, representando Grêmio Recreativo Escola de Samba Portela.

Não atuou.

TOMADA DE CONTAS ESPECIAL. CONVÊNIO. NÃO COMPROVAÇÃO DA REGULAR APLICAÇÃO DA TOTALIDADE DOS RECURSOS REPASSADOS. CITAÇÃO SOLIDÁRIA DO GRÊMIO RECREATIVO ESCOLA DE SAMBA PORTELA E DO SEU PRESIDENTE À EPOCA DOS FATOS ORA APURADOS. REVELIA DO EX-PRESIDENTE. ACOLHIMENTO PARCIAL DAS ALEGAÇÕES DE DEFESA APRESENTADAS PELA ENTIDADE. DÉBITO SOLIDÁRIO. PRESCRIÇÃO DA PRETENSÃO PUNITIVA DO TCU, COM A CONSEQUENTE NÃO APLICAÇÃO DE MULTA. RECURSOS DE REVISÃO. NÃO ATENDIMENTO DOS REQUISITOS DE ADMISSIBILIDADE. NÃO CONHECIMENTO. EMBARGOS DE DECLARAÇÃO. CONHECIMENTO. ARGUIÇÃO DE CONTRADIÇÃO E DE OMISSÃO QUANTO AO VALOR DO DÉBITO. PRETENSÃO DE REDISCUSSÃO DO MÉRITO. INADEQUAÇÃO DA VIA RECURSAL. CONHECIMENTO. REJEIÇÃO. CIÊNCIA AO EMBARGANTE.

TOMADA DE CONTAS ESPECIAL (TCE)

não atuou.

Este processo trata de tomada de contas especial instaurada pelo Ministério do Turismo, em desfavor do Grêmio Recreativo Escola de Samba Portela e do Sr. Nilo Mendes Figueiredo, na condição de presidente daquela escola de samba, à época dos fatos ora apurados, tendo em vista que não foi apresentada a documentação complementar, no âmbito da prestação de contas, destinada a comprovar a regular aplicação dos recursos repassados àquela entidade por força do Convênio 436/2005, cujo objeto era a promoção e o incentivo ao turismo no estado do Rio de Janeiro, por meio do apoio à realização de ações para a "Proposta de enredo da Portela para o Carnaval 2006".
2.	Por meio do Acórdão 6098/2017-TCU-Primeira Câmara (peça 27) , da relatoria do Ministro Benjamin Zymler, esta Corte de Contas julgou irregulares as contas dos responsáveis, condenando-os em débito solidário.
3.	Irresignado com essa decisão, o Grêmio Recreativo Escola de Samba Portela interpôs recurso de revisão em face da mencionada deliberação, o qual foi julgado por meio do Acórdão 1553/2018-TCU-Plenário (peça71) , que não conheceu desse recurso, por não atender aos requisitos específicos de admissibilidade previstos no artigo 35 da Lei 8.443/1992 c/c artigo 288 do Regimento Interno do TCU (RITCU) .
4.	Desta feita, analisam-se embargos de declaração (peça 78) opostos pelo Grêmio Recreativo Escola de Samba Portela contra o Acórdão 1553/2018-TCU-Plenário.
5.	Satisfeitos os requisitos atinentes à espécie, os presentes embargos devem ser conhecidos, com fundamento nos arts. 32, inciso II, e 34 da Lei 8.443/1992.
6.	Previamente a qualquer análise, no que respeita às preliminares de mérito, bem assim ao caráter pedagógico que deve ser conferido às deliberações deste Tribunal de Contas, considero oportuno lembrar que a natureza peculiar dos embargos de declaração restringe o seu alcance à mera correção de obscuridade, omissão ou contradição da deliberação recorrida, a fim de esclarecer, interpretar ou completar o pronunciamento anteriormente emitido, em benefício da sua melhor compreensão ou inteireza (v.g.: Acórdão 434/2018-TCU-Plenário, entre outros) .
7.	A doutrina atualizada, bem representada pela inteligência de Vicente Greco Filho, define esses vícios da deliberação nos seguintes termos:
" (...) obscuridade: defeito consistente na difícil compreensão do texto da sentença e pode decorrer de simples defeito redacional ou mesmo de má formulação de conceitos, havendo obscuridade quando a sentença está incompreensível no comando que impõe e na manifestação de conhecimento e vontade do juiz.
contradição: afirmação conflitante, quer na fundamentação, quer entre a fundamentação e a conclusão, sendo que, nesses casos, a correção da sentença, em princípio, não levaria a uma verdadeira modificação da sentença, mas apenas a um esclarecimento de seu conteúdo.
omissão: caso em que a sentença é complementar, passando a resolver questão não solucionada, ganhando substância, portanto, sendo que as questões que devem ser resolvidas pelo juiz são todas as relevantes postas pelas partes para a solução do litígio, bem como as questões de ordem pública que o juiz deve resolver de ofício, como, por exemplo, a coisa julgada."
 (in Direito Processual Civil Brasileiro 11ª edição, 2º Volume, Editora Saraiva, p. 259/260) .
8.	No mesmo sentido a jurisprudência dos tribunais pátrios, da qual reproduzo excerto do voto condutor da deliberação transcrita a seguir, do egrégio Superior Tribunal de Justiça (STJ) , a rememorar que os declaratórios:
" (...) objetivam expungir da decisão embargada, o vício da omissão, entendida como aquela advinda do próprio julgado e prejudicial à compreensão de causa, e não aquela que entenda o embargante, ainda mais como meio transverso a impugnar os fundamentos da decisão recorrida." (STJ, EDcl REsp 351490, DJ 23/09/2002) .
9.	Essa compreensão é também do egrégio Supremo Tribunal Federal (STF) , consoante se extrai do seguinte julgado daquela Corte Maior:
"EMENTA: EMBARGOS DE DECLARAÇÃO NO RECURSO ORDINÁRIO EM HABEAS CORPUS. PENAL E PROCESSUAL PENAL. INEXISTÊNCIA DE OBSCURIDADE, CONTRADIÇÃO OU OMISSÃO. AUSÊNCIA DE VÍCIO APTO A ENSEJAR QUALQUER DAS HIPÓTESES DE CABIMENTO DOS EMBARGOS DE DECLARAÇÃO. PRETENSÃO DE REDISCUTIR MATÉRIA JÁ DECIDIDA. EFEITOS INFRINGENTES. IMPOSSIBILIDADE. EMBARGOS DECLARATÓRIOS DESPROVIDOS. 
1. Os embargos de declaração são cabíveis quando houver, na sentença ou no acórdão, obscuridade, contradição ou omissão. Inexistentes quaisquer desses vícios, não se pode falar em cabimento do recurso de embargos de declaração. 
2. A pretensão de rediscutir a matéria de fundo constante da impetração é inviável na via estreita dos embargos declaratórios, máxime quando inexiste nulidade processual a ser sanada. 
3. In casu, verifica-se que a pretensão do embargante é o rejulgamento da impetração, inviável na via estreita dos embargos declaratórios. 
4. Embargos declaratórios desprovidos."
 (Emb. Decl. no Recurso Ordinário em Habeas Corpus 121.103 Distrito Federal. Rel.: Min. LUIZ FUX. Julg. 31/5/2016 - destaquei) .
10.	Adotadas essas premissas, passo ao exame do mérito dos presentes embargos, anotando, desde já, que inexistem, no Acórdão 1553/2018-TCU-Plenário, os vícios suscitados pelo recorrente.
11.	Primeiro, rememoro que a deliberação embargada está de acordo com os pareceres da Secretária de Recursos (Serur) e do Ministério Público junto ao TCU (MPjTCU) , acostados às peças 63 e 70, respectivamente. Reproduzo a seguir, pela pertinência da análise quanto ao deslinde do presente recurso, trechos desses pareceres:
11.1.	Instrução de admissibilidade de recursos (Serur) :
"Para análise do presente requisito, verifica-se oportuno a realização de breve histórico dos autos.
Trata-se de tomada de contas especial instaurada pelo Ministério do Turismo, em desfavor do Grêmio Recreativo Escola de Samba Portela e do Sr. Nilo Mendes Figueiredo, na condição de presidente daquela escola de samba, à época dos fatos ora apurados, tendo em vista que não foi apresentada a documentação complementar, no âmbito da prestação de contas, destinada a comprovar a regular aplicação dos recursos repassados àquela entidade por força do Convênio 436/2005, cujo objeto era a promoção e o incentivo ao turismo no estado do Rio de Janeiro, por meio do apoio à realização de ações para a 'Proposta de enredo da Portela para o Carnaval 2006'.
O processo foi apreciado por meio do Acórdão 6098/2017-TCU-Primeira Câmara (peça 27) , que julgou irregulares as contas dos responsáveis, condenando-os em débito solidário.
Em essência, restou configurada nos autos a ausência de identificação do título e de numeração do convênio nas notas fiscais e nos recibos apresentados, que totalizam R$ 525.000,00 (quinhentos e vinte e cinco mil reais) , em desacordo com o art. 30 da Instrução Normativa STN 1/1997, o que ensejou a imputação de débito no valor total dos recursos federais liberados, uma vez que não restou evidente o nexo financeiro entre esses recursos e as despesas realizadas para a execução do objeto do ajuste (peça 28, itens 15 e 32) .
Neste momento, o responsável interpõe recurso de revisão (peça 39) , com fundamento no inciso I do artigo 35 da Lei 8.443/1992, em que argumenta que o valor da dívida informado no ofício de notificação não foi acompanhado de qualquer documentação ou planilha discriminatória do débito; que não há nos autos qualquer planilha que suporte o cálculo do valor atualizado do débito; e que diante da ausência de planilha não há como se saber o que foi incluído à título de juros e correção, bem como se a dedução deferida (crédito) foi realizada. Requer, portanto, a revisão por apresentar aparente erro de cálculo e a concessão de efeito suspensivo ao presente recurso.
O recurso de revisão constitui-se em uma espécie recursal em sentido amplo, verdadeiro procedimento revisional, com índole jurídica similar à ação rescisória, que objetiva a desconstituição da coisa julgada administrativa. Além dos pressupostos de admissibilidade comuns a todos os recursos - tempestividade, singularidade e legitimidade -, o recurso de revisão requer o atendimento dos requisitos específicos indicados nos incisos do artigo 35 da Lei 8.443/92: I - erro de cálculo; II - falsidade ou insuficiência de documentos em que se tenha fundamentado o acórdão recorrido; e III - superveniência de documentos novos com eficácia sobre a prova produzida.
Do exame do recurso constata-se que o recorrente se limitou a invocar hipótese legal compatível com o recurso de revisão, sem, contudo, satisfazê-la materialmente.
	No tocante à impugnação defendida, observa-se que suscita a possibilidade de erro na atualização monetária e juros de mora incidentes sobre o débito, bem como na real efetivação do crédito. Esse argumento não preenche o requisito disposto no artigo 35, I, da Lei 8.443/1992, que prevê o recurso de revisão para impugnar 'erro de cálculo nas contas'.
A Lei Orgânica inseriu no erro de cálculo um advérbio preciso, 'nas contas', as quais tem definição legal precisa, diverso da apresentada, de impugnar basicamente o valor do débito atualizado, não devendo ser aceita para admissão do recurso.
Ademais, é de se notar que não consta na decisão os índices e taxas de atualização, mas tão somente os valores originais do débito (R$ 525.000,00) e do crédito (R$ 1.177,43) , com as respectivas datas de referência, bem como a menção de que seriam acrescidas dos devidos encargos legais. Assim, eventual falha na atualização monetária e no cálculo dos juros é matéria externa ao acórdão recorrido.
Ante o exposto, o recurso não atende aos requisitos específicos de admissibilidade do recurso de revisão estabelecidos no artigo 35 da Lei 8.443/1992, não devendo, portanto, ser conhecido. (...) 
Em virtude do exposto, propõe-se:
3.1 não conhecer do recurso de revisão, por não atender aos requisitos específicos de admissibilidade, nos termos do artigo 35 da Lei 8.443/92, c/c artigo 288 do RI/TCU; (...) ." (grifos no original) .
11.2.	Parecer do Ministério Público junto ao TCU (MPjTCU) :
"Na presente etapa processual, examina-se recurso de revisão interposto pelo Grêmio Recreativo Escola de Samba Portela contra o Acórdão 6098/2017-TCU-Primeira Câmara (peça 27) , por meio do qual fora condenado a reparar o erário em R$ 525.000,00, deduzidos de valor já ressarcido (R$ 1.177,43) , por conta de irregularidades na prestação de contas do Convênio 436/2005 (Proposta de enredo da Portela para o Carnaval 2006) .
A entidade recorrente argumenta, em síntese, ter faltado à deliberação guerreada a memória de cálculo da dívida, ausentes também as taxas e índices aplicados a título de juros e correção monetária. A Secretaria de Recursos (Serur) aponta a falta de pressuposto recursal, uma vez que o meio de impugnação em tela é cabível na hipótese de 'erro de cálculo nas contas' (art. 35, inciso I, da Lei 8.443/1992) , não observado no caso concreto. Nesse passo, postula que o recurso não seja conhecido.
Recordamos que, a partir do Acórdão 2437/2017-TCU-Plenário (Rel. Min. Augusto Nardes) , a Diretoria de Jurisprudência do TCU elaborou enunciado representativo de entendimento reiterado na Casa:
Não constar da decisão condenatória os índices e as taxas de atualização, mas somente os valores originais do débito e da multa e a menção de que serão acrescidos dos devidos encargos legais, não configura erro de cálculo nas contas apto a fundamentar recurso de revisão. Eventual falha na atualização monetária e no cálculo dos juros é matéria externa ao acordão recorrido.
Dessa forma, este representante do Ministério Público de Contas adere integralmente à proposta de encaminhamento lavrada pela Serur (peças 63/65) ".
12.	E, segundo, observo, da leitura das razões recursais dos embargantes, constantes do relatório precedente, que as alegações de contradição e de omissão carregam, em verdade, argumentação de mérito direcionada nitidamente à reforma do julgado. Em outras palavras, vale-se o reclamante, de maneira irrestrita, de argumentos com a finalidade de provocar novo debate meritório sobre os fundamentos do não conhecimento de seu recurso de revisão, mediante arguição dos vícios a seguir, que no seu entendimento não foram enfrentados pelo acórdão embargado e/ou fundamentariam a admissibilidade de seu recurso de revisão: 
	(i) possível erro de cálculo nas contas; 
	(ii) contradição e omissão nos seguintes termos: "valor imputado para pagamento vem desacompanhado de qualquer documentação / planilha discriminatória do débito"; "o acórdão proferido e a notificação enviada, estão em desacordo e assim não se sabe o real montante devido, se fazendo necessária a revisão por apresentar aparente erro de cálculo"; "é imprescindível a apresentação de planilha de débito discriminando os percentuais de juros e correção utilizados"; "os débitos impostos a Recorrente de maneira genérica não estão em conformidade com o real valor devido pela Recorrente, uma vez que não há nos autos qualquer cálculo discriminando a dedução deferida no v. acórdão e as datas de atualização e correção utilizadas".
13.	Está evidente que não há qualquer erro de cálculo nas contas a ser corrigido. Isso porque o erro de cálculo sanável pela via estreita dos embargos declaratórios diz respeito a equívoco em operação matemática, não a discordância quanto à metodologia de cálculo empregada ou, como no presente caso, à própria apresentação dos valores (valores originais do débito, com as correspondentes datas de ocorrência e a menção de que serão acrescidos dos devidos encargos legais, na forma prevista na legislação em vigor) .
14.	De fato, os argumentos apresentados pelo Grêmio Recreativo Escola de Samba Portela no recurso de revisão não conhecido são, em essência, os mesmos dos presentes embargos, conforme trechos constantes da instrução da unidade técnica especializada e do Parecer do Parquet especializado (peças 63 e 70, respectivamente) , a seguir transcritos:
"Neste momento, o responsável interpõe recurso de revisão (peça 39) , com fundamento no inciso I do artigo 35 da Lei 8.443/1992, em que argumenta que o valor da dívida informado no ofício de notificação não foi acompanhado de qualquer documentação ou planilha discriminatória do débito; que não há nos autos qualquer planilha que suporte o cálculo do valor atualizado do débito; e que diante da ausência de planilha não há como se saber o que foi incluído à título de juros e correção, bem como se a dedução deferida (crédito) foi realizada. Requer, portanto, a revisão por apresentar aparente erro de cálculo e a concessão de efeito suspensivo ao presente recurso". (Instrução da Serur) 
"A entidade recorrente argumenta, em síntese, ter faltado à deliberação guerreada a memória de cálculo da dívida, ausentes também as taxas e índices aplicados a título de juros e correção monetária". (Parecer do MPjTCU) 
15.	Os argumentos apresentados pelo recorrente no sentido de invocar hipótese legal compatível com recursos de revisão (inciso I do art. 35 da Lei 8.443/1992) , ou seja, que ocorreu erro de cálculo nas contas, não prosperam.
16.	Verifica-se que a possibilidade de erro na atualização monetária e juros de mora incidentes sobre o débito e, também, na real efetivação do crédito, ou mesmo a omissão ou contradição desses itens nos Acórdão 6098/2017-TCU-Primeira Câmara e 1.553/2018-TCU- Plenário, não preenchem o requisito disposto no referido dispositivo legal, que prevê "erro de cálculo nas contas". Dessa forma, correto o enquadramento que fundamentou o não conhecimento do recurso de revisão, nos termos da deliberação ora embargada.
17.	Na decisão condenatória - Acórdão 6098/2017-TCU-Primeira Câmara - constam os valores originais do débito (R$ 525.000,00) e do crédito (R$ 1.177,43) , com as respectivas datas de referência (23/12/2005 e 5/5/2006) , bem como a menção de que seriam acrescidas dos devidos encargos legais. Por pertinente, reproduzo abaixo excerto da deliberação original:
"9.3. com fundamento nos arts. 1º, I; 16, III, alíneas 'b' e 'c'; 19 e 23, III, todos da Lei nº 8.443/1992, e nos arts. 1º, I; 209, II e III; 210 e 214, III, do Regimento Interno do TCU, julgar irregulares as contas do Grêmio Recreativo Escola de Samba Portela (CNPJ nº 42.255.075/0001-63) e do Sr. Nilo Mendes Figueiredo (CPF nº 049.512.477-04) , presidente dessa escola de samba à época dos fatos, e condená-los em solidariedade ao pagamento da quantia a seguir especificada, deduzido o crédito mencionado na tabela abaixo, com a fixação do prazo de quinze dias, a contar da notificação, para comprovarem perante o Tribunal, na forma do art. 214, III, alínea 'a', do Regimento Interno do TCU, o recolhimento da dívida aos cofres do Tesouro Nacional, atualizada monetariamente e acrescida dos juros de mora, calculados a partir da data discriminada até a data do recolhimento, na forma prevista na legislação em vigor:
	Valor original do Débito (R$) 
	Data da Ocorrência

	525.000,00
	23/12/2005

	1.177,43 (crédito a deduzir) 
	5/5/2006"

18.	Tal disposição está alinhada com o entendimento reiterado dessa Corte de Contas, conforme evidenciam decisões do Tribunal, como as a seguir transcritas a título exemplificativo:
"9.1. julgar irregulares as contas do (...) , condenando-os, solidariamente, ao pagamento da quantia de R$ 65.382,26 (sessenta e cinco mil e trezentos e oitenta e dois reais e vinte e seis centavos) , fixando-lhes o prazo de 15 (quinze) dias, a contar da notificação, para comprove, perante o Tribunal (art. 214, inciso III, alíneas b e c, do Regimento Interno) , o recolhimento da dívida aos cofres do Tesouro Nacional, atualizada monetariamente e acrescida dos juros de mora, calculados a partir de 27/11/2008, até a data do recolhimento, na forma prevista na legislação em vigor, abatendo-se, na oportunidade, os valores já ressarcidos;" (Acórdão 4336/2020-TCU-Segunda Câmara, Relator: Ministro Aroldo Cedraz) ;
9.2. julgar irregulares as contas dos responsáveis (...) , nos termos dos arts. 1º, inciso I, 16, inciso III, alíneas 'b' e 'c', c/c os arts. 19 e 23, inciso III, da Lei 8.443/1992, condenando-os, solidariamente, ao pagamento das importâncias a seguir especificadas, atualizadas monetariamente e acrescidas dos juros de mora, calculadas a partir das datas discriminadas até as datas da efetiva quitação do débito, descontando-se os valores já ressarcidos, fixando-lhes o prazo de 15 (quinze) dias, para que comprovem, perante o Tribunal, o recolhimento das referidas quantias aos cofres do Tesouro Nacional, nos termos do art. 23, inciso III, alínea 'a', da citada lei, c/c o art. 214, inciso III, alínea a, do Regimento Interno; 
	Valor original do débito (R$) 
	Data da ocorrência
	Tipo

	188.000,00
	8/9/2006
	Débito

	2.749,30
	4/12/2006
	Crédito

	1.035,00
	4/12/2006
	Crédito"

 (Acórdão 4326/2020-TCU-Segunda Câmara, Relator: Ministro Augusto Nardes) ;
"9.2. julgar irregulares as contas de (...) , com fundamento nos arts. 1º, inciso I, 16, III, 'c', 19 e 23, III, da Lei 8.443/1992, e condená-los, em regime de solidariedade, ao pagamento do débito de R$ 230.940,00 (duzentos e trinta mil, novecentos e quarenta reais) , com a fixação do prazo de quinze dias, a contar da notificação, para que comprovem, perante o Tribunal (art. 214, inciso III, alínea 'a', do Regimento Interno do TCU) , o recolhimento das dívidas ao Tesouro Nacional, atualizada monetariamente e acrescida dos juros de mora, calculados a partir de 14/12/2009 até a data do recolhimento, na forma prevista na legislação em vigor;" (Acórdão 913/2020-TCU-Plenário Relator: Ministro Walton Alencar Rodrigues) ;
"9.5. condenar solidariamente o (...) ao pagamento dos valores a seguir especificados, com a fixação do prazo de quinze dias, a contar do recebimento da notificação, para comprovarem perante o Tribunal, na forma prevista no art. 214, III, alínea 'a', do Regimento Interno do TCU, o recolhimento da dívida aos cofres do Tesouro Nacional, atualizada monetariamente e acrescida dos juros de mora, calculados a partir das datas abaixo discriminadas até aquela do efetivo recolhimento, na forma prevista na legislação em vigor:
	Valor do débito (R$) 
	Data de Origem

	100.000,00
	01/07/2010

	30.000,00
	16/08/2010

	30.000,00
	17/11/2010

	30.000,00
	26/11/2010"

 (Acórdão 597/2020-TCU-Plenário, Relator: Ministro Benjamin Zymler) .
19.	Nesse mesmo sentido, o enunciado da Jurisprudência Selecionada do TCU decorrente do Acórdão 2437/2017-TCU-Plenário, da minha relatoria, mencionado pelo Ministério Público de Contas no seu parecer.
20.	Desse modo, não havendo como relevar o não atendimento de requisitos específicos de admissibilidade de recurso de revisão previstos no art. 35 da Lei 8.443/1992 c/c com art. 288 do Regimento Interno do TCU, o recurso de revisão interposto pelo Grêmio Recreativo Escola de Samba Portela não foi conhecido (Acórdão 1553/2018-TCU-Plenário) .
21.	Por fim, oportuno registrar que mesmo que o recurso de revisão objeto da decisão ora embargada tivesse sido conhecido, no mérito não seria acatado, pois o cerne da questão desse recurso é o mesmo enfrentado nos presentes embargos, os quais estão sendo rejeitados.
22.	Assim, considerando que os presentes embargos buscam rediscutir a matéria com vista a modificar seu conteúdo, desvirtuando a real finalidade dos embargos de declaração, a teor do que estabelece o art. 287, caput, do Regimento Interno do TCU, e inexistindo qualquer erro material ou omissão, contradição ou obscuridade na deliberação atacada, entende-se que não assiste razão ao recorrente, devendo, no mérito, os presentes embargos de declaração serem rejeitados.
	Ante os fundamentos expostos, VOTO no sentido de que o Tribunal adote o acórdão que ora submeto à deliberação.
TCU, Sala das Sessões Ministro Luciano Brandão Alves de Souza, em 13 de maio de 2020.
Ministro JOÃO AUGUSTO RIBEIRO NARDES 
Relator